【裁判字號】    95,訴,1602
【裁判日期】    950927
【裁判案由】    違反電信法
【裁判全文】
臺灣臺中地方法院刑事判決              95年度訴字第1602號
公  訴  人  臺灣臺中地方法院檢察署檢察官
被      告  甲○○  20歲民.
上列被告因違反電信法等案件，經檢察官提起公訴（94年度偵字
第18551號），被告於本院行準備程序時，就被訴事實為有罪之
陳述，經本院合議庭裁定由受命法官獨任行簡式審判程序，判決
如下：
    主  文
甲○○連續以無線電磁方式，盜用他人電信設備通信，處有期徒
刑捌月。
    事  實
一、甲○○基於意圖為自己不法所有之概括犯意，連續於民國（
    下同）九十四年九月二日十四時三十分許，在臺中縣豐原市
    ○○路二二五號「臺中縣警察局」之理髮室內，徒手竊取邱
    慧美所有暫由丙○使用，置於工作台上之廠牌ＮＯＫＩＡ型
    號８２１０行動電話一具（序號為00000000000
    0000號，內含門號0000000000號ＳＩＭ卡一
    張），得手後旋將ＳＩＭ卡取出，於同日以新臺幣（下同）
    三百元之代價，將上揭行動電話出賣予位在臺中縣豐原市○
    ○○路六八九號之「飛騰通訊行」（由不知情之負責人劉冠
    宏負責接洽）。復於九十四年九月十五日十一時許，侵入址
    設於臺中縣豐原市○○路九七九之二號之「巨茂工廠」內，
    徒手竊取乙○○所有，置於上開工廠桌上之廠牌ＭＯＴＯＲ
    ＯＬＡ型號Ｃ３７５（起訴書誤載為３７５）行動電話一具
    （序號為000000000000000號，內含門號0
    000000000號ＳＩＭ卡一張），得手後旋將行動電
    話內之ＳＩＭ卡丟棄，並於同日十三時許，以三百元之代價
    ，出賣予前揭飛騰通訊行（由不知情之負責人劉冠宏負責接
    洽）。甲○○於竊得上開0000000000號ＳＩＭ卡
    後，即基於意圖使自己得以使用行動電話號碼而免繳租金、
    通話費等不法利益之概括犯意，將前揭所竊得之門號000
    0000000號ＳＩＭ卡插入不詳姓名年籍之人所有之二
    具行動電話（序號分別為000000000000000
    號及000000000000000號）內，自九十四年
    九月二日十九時五分九秒起至同月四日二十時五十一分三十
    九秒止，在臺中縣豐原市、后里鄉及神岡鄉等地點，連續以
    上開行動電話撥號啟動ＳＩＭ卡內含屬電腦電磁紀錄之電子
    序號及內碼，向中華電信股份有限公司（下稱中華電信公司
    ）傳送無線電磁訊號，隱瞞其非合法使用權人之事實，撥打
    電話十八次，致中華電信電話控制機房陷於錯誤，誤以為上
    揭通話皆為0000000000號門號合法使用權人邱美
    慧所撥打，予以接收通信，而提供通信服務，並將發話之通
    訊費用列入該上開門號合法使用權人邱美慧之帳目上，藉以
    連續取得使用電話通信免付費之不法利益，共計四千四百三
    十四點五元（起訴書誤載為四四三四元）。嗣因丙○接獲上
    揭遭盜用行動電話通話費用帳單始察覺行動電話ＳＩＭ卡遭
    盜打而報警處理，經警調閱通聯紀錄後，循線查獲始悉上情
    。
二、案經臺中縣警察局移送臺灣臺中地方法院檢察署檢察官偵查
    起訴。
    理  由
一、按除被告所犯為死刑、無期徒期、最輕本刑為三年以上有期
    徒期之罪或高等法院管轄第一審案件者外，於準備程序進行
    中，被告先就被訴事實為有罪之陳述時，審判長得告知被告
    簡式審判程序之旨，並聽取當事人、代理人、辯護人及輔佐
    人之意見後，裁定進行簡式審判程序，刑事訴訟法第二百七
    十三條之一第一項定有明文。本件被告所犯係死刑、無期徒
    刑、最輕本刑為三年以上有期徒刑以外之罪，其於準備程序
    中就被訴事實為有罪之陳述，且經審判長告知被告簡式審判
    程序之旨，並聽取公訴人及被告等之意見後，本院合議庭認
    為適宜而裁定由受命法官獨任進行簡式審判程序。次按被告
    以外之人於審判外之陳述，雖不符刑事訴訟法第一百五十九
    條之一、之二、之三、之四之規定，而經當事人於審判程序
    同意作為證據，法院審酌該言詞陳述或書面陳述作成時之情
    況，認為適當者，亦得為證據，刑事訴訟法第一百五十九條
    之五第一項定有明文。本案被害人丙○、乙○○及證人劉冠
    宏於警詢中未經具結所為之陳述，經被告同意作為證據之一
    部分，本院審酌上開證據作成之情況，並無不適宜作為證據
    之情形，認為仍有證據能力，而得採為證據，合先敘明。
二、訊據被告甲○○對於上揭犯罪事實均坦承不諱，核與被害人
    丙○、乙○○之指述及證人劉冠宏證述之情節相符，復有中
    華電信公司行動電話門號0000000000號雙向通聯
    紀錄、中華電信公司行動電話門號0000000000號
    話通話明細清單、序號000000000000000號
    行動電話發話通聯紀錄、遠傳電信股份有限公司門號000
    0000000號使用人資料各乙份、證人劉冠宏指證被告
    之照片一張、買賣契約書二份、買賣契約書暨行動電話照片
    二張在卷可稽，足認被告任意性自白與事實相符，本件事證
    明確，被告犯行堪以認定，應予依法論科。
三、（一）按電信法第五十六條第一項之罪，以意圖為自己或第
    三人不法之利益，使用有線、無線或其他電磁方式，盜接或
    盜用他人電信通信設備為要件，該罪之處罰詐得免繳電信通
    信費用之不法利益規定，乃刑法詐欺得利罪之特別法，依特
    別法優於普通法之原則，自毋庸再論以刑法詐欺得利罪（最
    高法院八十八年度臺非字第四三號判決意旨及八十八年一月
    十九日八十八年度第一次刑事庭會議紀錄決議參照），合先
    敘明。（二）核被告所為，係犯刑法第三百二十條第一項竊
    盜罪及電信法第五十六條第一項意圖為自己不法利益盜用他
    人電信設備通信罪。被告多次盜用他人電信設備通信而詐得
    免付行動電話費及多次竊盜等犯行，均時間緊接，且各觸犯
    構成要件相同之罪名，顯係基於概括之犯意反覆為之，均應
    依刑法第五十六條連續犯之規定，各論以一罪，並均加重其
    刑（新舊法之比較詳後述）。又被告所犯上開竊盜罪及意圖
    為自己不法利益盜用他人電信設備通信罪二罪間，有方法結
    果之牽連關係，應從一重論以電信法第五十六條第一項之連
    續意圖為自己不法利益盜用他人通信設備罪（新舊法之比較
    詳後述）。公訴意旨認被告所犯上開竊盜罪及意圖為自己不
    法利益盜用他人電信設備通信罪二罪間，係犯意各別，行為
    互殊，應予分論併罰，尚有未洽。（三）爰審酌被告正值壯
    盛之年，不思自食其力，竟連續竊取他人之行動電話予以變
    賣，又將所竊得行動電話內之ＳＩＭ卡插入其所有之行動電
    話內加以盜打使用，徒增被害人生活不便及財產損失，且盜
    打之金額非低，及其品行、智識程度、犯罪之動機、目的、
    手段、所生危害，且犯罪後尚能坦承全部犯行，態度尚稱良
    好等一切情狀，分別量處如主文所示之刑，並定其應執行之
    刑，以示懲儆。公訴人雖就被告具體求刑有期徒刑九月，惟
    本院認以量處如主文所示之刑為適當，公訴人之求刑，核屬
    過重，附此敘明。（四）末查，被告用以盜用他人申請之Ｓ
    ＩＭ卡之行動電話二具（序號分別為0000000000
    00000號及000000000000000號），並
    未扣案，且不能證明為被告所有之物，又非電信法第六十條
    所謂之電信器材（臺灣高等法院暨所屬法院九十年法律座談
    會彙編第四二八至四二九頁討論參照），非電信法第六十條
    規定應沒收之客體，不予宣告沒收，併此敘明。
四、按被告行為後，刑法業於94年1月7日修正，於同年2月2日公
    布，並於95年7月1日施行。按行為後法律有變更者，適用行
    為時之法律，但行為後之法律有利於行為人者，適用最有利
    於行為人之法律，修正後即現行刑法第2條第1項定有明文。
    以下即比較修正施行前後刑法暨相關法律之規定：
（一）被告行為後，刑法第五十六關於連續犯之規定業已刪除，
      此刪除雖非犯罪構成要件之變更，但顯已影響行為人刑罰
      之法律效果，自屬法律有變更。本件被告於舊法時期所犯
      之數次竊盜罪及意圖為自己不法利益盜用他人電信設備通
      信罪，依修正前刑法第五十六條規定，均為連續犯，均應
      論以一罪，並各得加重其刑至二分之一，而依修正後之刑
      法，並無連續犯之規定，各別多次論斷之結果（即數罪併
      罰），其刑度均顯較修正前應依刑法第五十六條之規定以
      一連續盜竊罪及一連續意圖為自己不法利益盜用他人電信
      設備通信罪為重，經比較新舊法結果，應依刑法第二第一
      項規定，適用最有利於被告之法律，即適用被告行為時之
      修正前刑法第五十六條連續犯之規定，以一連續竊盜罪及
      一連續意圖為自己不法利益盜用他人電信設備通信罪處罰
      。
（二）被告行為後，刑法第五十五條後段關於牽連犯之規定業已
      刪除，此刪除雖非犯罪構成要件之變更，但顯已影響行為
      人刑罰之法律效果，自屬法律有變更。本件被告於舊法時
      期所犯之數次竊盜罪及意圖為自己不法利益盜用他人電信
      設備通信罪間，依舊法應各別論斷之結果（即數罪併罰）
      ，其刑度顯較修正前應依刑法第五十五條後段之規定以從
      一重之意圖為自己不法利益盜用他人電信設備通信罪為重
      ，經比較新舊法結果，應依刑法第二條第一項之規定，適
      用最有利於被告之法律，即適用被告行為時之修正前刑法
      第五十五條牽連犯之規定，從一重之意圖為自己不法利益
      盜用他人電信設備通信罪處罰。
（三）刑法第三百二十條第一項竊盜罪，法定刑得科銀元五百元
      以下罰金，依修正後刑法施行法增訂第一條之一：「中華
      民國九十四年一月七日刑法修正施行後，刑法分則編所定
      罰金之貨幣單位為新臺幣。九十四年一月七日刑法修正時
      ，刑法分則編未修正之條文定有罰金者，自九十四年一月
      七日刑法修正施行後，就其所定數額提高為三十倍。但七
      十二年六月二十六日至九十四年一月七日新增或修正之條
      文，就其所定數額提高為三倍」及刑法第三十三條第五款
      修正為：「主刑之種類如下：五、罰金：新臺幣一千元以
      上，以百元計算之」等規定觀之，依修正後之法律，刑法
      第三百二十條第一項竊盜罪所得科處之罰金刑最高額為新
      臺幣一萬五千元（五百Ｘ三十）、最低為新臺幣一千元。
      然依被告行為時即修正前刑法第三十三條第五款規定之罰
      金最低額銀元一元計算，前開刑法第三百二十條第一項之
      竊盜罪所得科處之罰金最高額為銀元五百元，最低額為銀
      元十元（提高十倍），若換算為新臺幣，最高額雖與新法
      同為新臺幣一萬五千元，然最低額較新法為低。因此，比
      較上述修正前、後之刑罰法律，自以修正前關於科處罰金
      刑之法律較有利於被告，故依修正後刑法第二條第一項前
      段之規定，本刑中之罰金刑部分，應適用修正前關於科處
      罰金刑之法律。
據上論斷，應依刑事訴訟法第二百七十三條之一第一項、第二百
九十九條第一項前段，電信法第五十六條第一項，刑法第二條第
一項前段、第三百二十條第一項，修正前刑法第十一條前段、第
五十六條、第五十五條，判決如主文。
本案經檢察官丁○○到庭執行職務
中    華    民    國    95    年    9     月    27    日
                  刑事第十五庭    法  官  陳如玲
以上正本證明與原本無異。
如不服本判決，應於判決送達後10日內，向本院提出上訴狀。
                                  書記官  楊賀傑
中    華    民    國    95    年    9     月    27    日
附錄犯罪法條：
電信法第56條
意圖為自己或第三人不法之利益，以有線、無線或其他電磁方式
，盜接或盜用他人電信設備通信者，處5年以下有期徒刑，得併
科新台幣150萬元以下罰金。
意圖供自己或第三人盜接或盜用他人電信設備通信，而製造、變
造或輸入電信器材者，處1年以上7年以下有期徒刑，得併科新台
幣3百萬元以下罰金。意圖供第三人盜接或盜用他人電信設備通
信，而販賣、轉讓、出租或出借電信器材者，亦同。
意圖供自己或第三人犯罪之用而持有前項之電信器材者，處 3 年
以下有期徒刑，得併科新台幣50萬元以下罰金。
第 1 項及第 2 項之未遂犯罰之。
中華民國刑法第320條
（普通竊盜罪、竊佔罪）
意圖為自己或第三人不法之所有，而竊取他人之動產者，為竊盜
罪，處 5 年以下有期徒刑、拘役或 5 百元以下罰金。
意圖為自己或第三人不法之利益，而竊佔他人之不動產者，依前
項之規定處斷。
前二項之未遂犯罰之。


司法院資訊處製作；財團法人民間司法改革基金會備份。
